臺灣高等法院刑事裁定
111年度聲字第931號
聲  請  人
即  被  告  陳文發



                    （送達代收人李基益律師：新北市○○區○○○路000號2樓）
上列聲請人即被告因違反毒品危害防制條例案件（本院110年度
上訴字第2051號），聲請發還扣押物，本院裁定如下：
    主  文
聲請駁回。
    理  由
一、聲請意旨略以：聲請人即被告陳文發（下稱被告）因違反毒
    品危害防制條例案件，業經無罪確定，已無繼續留存被告遭
    扣押行動電話之必要，請准予發還被告遭扣押之物云云。
二、按「可為證據或得沒收之物，得扣押之」、「扣押物若無留
    存之必要者，不待案件終結，應以法院之裁定或檢察官命令
    發還之；其係贓物而無第三人主張權利者，應發還被害人」
    、「扣押物未經諭知沒收者，應即發還。但上訴期間內或上
    訴中遇有必要情形，得繼續扣押之」，刑事訴訟法第133條
    第1項、第142條第1項、第317條分別定有明文。所謂扣押物
    無留存之必要者，乃指非得沒收之物，又無留作證據之必要
    者，始得依上開規定發還；倘扣押物尚有留存之必要者，即
    得不予發還；而有無留存之必要，雖應由受理訴訟繫屬之法
    院依案件發展、事實調查，予以審酌，然案件如未繫屬法院
    ，或已脫離法院繫屬，則扣押物有無留存之必要，是否發還
    ，應由執行檢察官依個案具體情形，予以審酌（最高法院11
    1年度台抗字第31號裁定意旨參照）。另按裁判一經確定，
    即脫離繫屬，法院因無訴訟關係存在，原則上即不得加以裁
    判（最高法院95年度台上字第3517號判決意旨參照）。
三、經查：被告因涉嫌違反毒品危害防制條例案件，遭查扣三星
    廠牌行動電話1具（門號為0000000000號）【見偵字第20785
    號卷第123頁法務部調查局（桃園市調查處）扣押物品目錄
    表，編號：C－1】，由臺灣桃園地方檢察署（下稱桃園地檢
    署）檢察官提起公訴後，經臺灣桃園地方法院以109年度重
    訴字第44號判決被告無罪，檢察官不服提起上訴，再經本院
    以110年度上訴字第2051號判決上訴駁回確定，有卷附本院
    被告前案紀錄表可稽。揆諸上開說明，裁判一經確定，該案
    已脫離法院繫屬，是關於本件扣押物發還事宜，本院無從辦
    理，被告應於所涉上開違反毒品危害防制條例案件（本院11
    0年度上訴字第2051號）全案卷證移送桃園地檢署執行後，
    再向桃園地檢署提出聲請，由執行檢察官依個案具體情形予
    以審酌。從而，被告向本院聲請發還扣押物，於法不合，應
    予駁回。
據上論斷，依刑事訴訟法第220條，裁定如主文。
中　　華　　民　　國　　111 　年　　3 　　月　　21　　日
                  刑事第十八庭  審判長法  官  何俏美
                                      法  官  葉乃瑋
                                      法  官  黃紹紘
以上正本證明與原本無異。
如不服本裁定，應於收受送達後5日內向本院提出抗告狀。
                                      書記官  顏淑華
中　　華　　民　　國　　111 　年　　3 　　月　　23　　日